【裁判字號】    97,訴,1018
【裁判日期】    990113
【裁判案由】    廢棄物清理法等
【裁判全文】
臺灣臺南地方法院刑事判決              97年度訴字第1018號
公  訴  人  臺灣臺南地方法院檢察署檢察官
被      告  子○○
                    （現另案在臺灣臺南監獄臺南分監執行）
選任辯護人  蘇新竹律師
被      告  丙○○
選任辯護人  張文嘉律師
被      告  癸○○
            丁○○
上列被告等因廢棄物清理法等案件，經檢察官提起公訴（九十六
年度偵字第一六二０五號、第一六六四七號、九十七年度偵字第
三三二號）及移送併辦（九十六年度偵字第一八四四三號、九十
七年度偵字第九六八四號），本院判決如下：
    主  文
子○○共同未依廢棄物清理法第四十一條第一項規定領有廢棄物
處理許可文件，從事廢棄物處理，累犯，處有期徒刑壹年肆月，
併科罰金新臺幣伍拾萬元，罰金如易服勞役，以罰金總額與壹年
之日數比例折算；又竊盜，累犯，處有期徒刑肆月；又意圖為自
己不法之利益，而竊佔他人之不動產，累犯，處有期徒刑肆月。
前開有期徒刑部分應執行有期徒刑壹年拾月。
丙○○共同未依廢棄物清理法第四十一條第一項規定領有廢棄物
處理許可文件，從事廢棄物處理，處有期徒刑壹年拾月。
癸○○未經主管機關許可，提供土地回填廢棄物，處有期徒刑壹
年，緩刑伍年，並自本判決確定之日起肆個月內，向公庫支付新
臺幣拾萬元。
丁○○公訴不受理。
    事  實
一、子○○前於民國八十八年間因侵占案，經本院以八十八年度
    營簡字第五四號判處有期徒刑六月，緩刑五年確定。又於九
    十年間因竊盜案，經本院以九十年度易字第一一八九號判處
    有期徒刑六月確定。上開侵占案緩刑之宣告因前揭竊盜案判
    處有期徒刑確定，而經本院以九十年度撤緩字第六三號撤銷
    緩刑之宣告確定。其另因施用毒品案件，經本院以九十一年
    度訴字第三０八號判處有期徒刑九月確定。上開三案接續執
    行，甫於九十三年四月六日因縮短刑期假釋出監，同年月二
    十八日保護管束期滿執行完畢。子○○明知未依規定領有廢
    棄物清除、處理許可文件，不得從事廢棄物貯存、清除或處
    理，竟仍為如下犯行：
  (一)其與丙○○共同基於違反上開規定從事廢棄物貯存、清除或
    處理之犯意聯絡，由丙○○出名擔任人頭，於民國九十六年
    二月二十日，一同前往癸○○位在臺南縣西港鄉營西村後營
    2號之21住處，表明欲向癸○○承租臺南縣西港鄉○○段第1
    555號至第1559號土地（其中第1555號、第1556號、第1559
    號為癸○○不知情之弟蔡偉文所有，僅第1557號、第1558號
    為癸○○所有），作為堆置一般廢棄物及事業廢棄物之用，
    而癸○○亦明知未經主管機關許可，不得提供土地回填、堆
    置廢棄物，竟仍貪圖利益，而與丙○○各立於土地租賃契約
    之一方，由丙○○具名向癸○○承租上開土地（租期自九十
    六年二月十五日起至九十七年三月十五日止），並由子○○
    擔任契約之見證人。子○○租得上開土地後，先自行僱工以
    機具將上開土地內之土石挖掘後出售，並於九十六年四月九
    日以前某日，意圖為自己不法之所有，一併將與上開土地相
    鄰之臺灣省嘉南農田水利會所有之同段1565號土地上長條型
    範圍內之土石（兩側各寬一．七公尺與三．一公尺，長約八
    十五公尺，深度約一公尺，體積共計約二０四立方公尺）挖
    掘後運離現場而竊取得手。而子○○將上開承租土地內之土
    石挖掘出售騰出空間後，自九十六年三月初某日起，即與丙○○、癸○○各承上開犯意，由子○○以每輛重達二十公噸
    之貨車收取新臺幣（下同）二千元至三千五百元之代價，同
    意載運廢棄物之不詳貨車及人員進入前述承租土地傾倒，而
    所傾倒之物品混合營造剩餘木塊、太空包、帆布、破磚塊、
    廢棄紗團、地毯、木片、塑膠袋、水管、醫療用品等事業或
    一般廢棄物（傾倒面積達０．二七三０公頃【換算為二七三
    ０平方公尺】以上，廢棄物堆積深度至少三公尺），子○○
    則將所取得之上開款項，依傾倒物為營造廢棄物或家庭廢棄
    物之種類，分別交付一千五百元或二千五百元予癸○○收受
    ，並依傾倒廢棄物之車次多寡，每日交付二千元至三千五百
    元予具名承租土地擔任人頭之丙○○。
  (二)子○○於九十六年七月一日向丁○○承租臺南縣西港鄉○○○段第861號土地（登記於丁○○不知情之堂兄陳宜均及洪
    陳美里、謝蘇秋菊名下），租期自九十六年七月一日起至九
    十七年七月一日為止（租賃契約誤載出租土地為同段895號
    ，同段第895號實際上為不知情之方進春所有），作為回填
    磚、石、土方等廢棄物之用。子○○租得上開土地後，自九
    十六年七月至八月間之期間內，以每輛載運廢棄物之貨車收
    取二千元至四千元之代價，同意載運廢棄物之不詳貨車及人
    員進入前述承租土地傾倒，而上開傾倒之物品則係混合塑膠
    袋、保特瓶、水管等事業或一般廢棄物，傾倒面積達二四六
    一平方公尺。又子○○明知其向丁○○承租之上開土地，並
    不包含林王水治所有且相鄰之同段第862號土地，竟基於為
    自己不法之利益，於上開同意他人傾倒廢棄物之期間，指示
    前述傾倒車輛及人員將前述廢棄物傾倒在同段第862號土地
    範圍內，藉以牟取不法利益，進而竊佔此部分土地得手，其
    此部分傾倒廢棄物之面積達一一五０平方公尺。
  (三)子○○自九十六年七、八月某日起至同年十一月間某日止，
    多次駕駛VOLVO牌EC310挖土機，在黃貰肯所有、由黃貰肯之
    父黃西田（業於九十七年二月二十五日死亡，涉嫌違反廢棄
    物清理法部分，另經檢察官為不起訴處分）所管理之臺南縣
    七股鄉○○○段1529至1531地號漁塭地，從事以土方掩埋、
    處理塑膠袋、保麗龍、廢塑膠混合物、PU人造皮、建築廢棄
    物、保特瓶外包膜、電木板、IC板及PC板粉碎線、彈簧墊、
    塑膠布等一般事業廢棄物，掩埋面積達０．四三三一公頃、
    深度達二．四公尺至四公尺深。
  (四)子○○於九十六年十月十二日與黃坤山簽訂回填工程合約書
    ，約定子○○須以回填磚塊、土石之方式，將黃坤山所有、
    位在臺南縣七股鄉○○○段366之1、366之2、366之4地號之
    漁塭填平，則黃坤山須給付子○○二百萬元之工程款。詎子
    ○○本應依約回填磚塊、土石，竟為貪圖雙利，其與戊○○
    、己○○（該二人涉嫌違反廢棄物清理法部分，另經檢察官
    提起公訴）等人均明知渠等未依廢棄物清理法規定領有廢棄
    物清除、處理許可文件，不得從事廢棄物清除、處理，竟基
    於共同之犯意聯絡，由子○○於不詳時、地向不詳人士承攬
    清除一般事業廢棄物之工作後，再由戊○○於九十六年十二
    月十四日上午十二時許，以其所使用門號0000000000號手機
    ，撥打己○○所使用門號0000000000號手機，以每載運一車
    五千元之代價，僱用己○○非法載運、傾倒一般事業廢棄物
    。己○○應允後，便依戊○○之指示，於同日下午一時許，
    駕駛車號X6-550號營業貨運曳引車掛載車號78-PC號營業半
    拖車，前往臺南市○○路某處，復由不詳人士以抓斗車將塑
    膠碎物、已切斷電線等一般事業廢棄物，裝載於己○○所駕
    駛之上開大貨車後，己○○復依戊○○之指示，將裝載前揭
    事業廢棄物之大貨車，開往臺南市○○路○段國聖橋（下稱
    國聖橋）下等候至同日晚上八、九時許，再由不詳人士駕駛
    車號不詳之自小客車，前往國聖橋下，指引己○○將前揭事
    業廢棄物運往黃坤山所有上開漁塭傾倒。子○○則以每次一
    千六百元之代價，僱用不知情之挖土機司機乙○○（涉嫌違
    反廢棄物清理法部分，另經檢察官為不起訴處分），自同日
    下午六、七時許起，在上開漁塭駕駛子○○提供之VOLVO牌
    EC310型號挖土機從事整地之工作，準備俟廢棄物傾倒至漁
    塭後，再以土方予掩埋、遮掩。嗣因警方接獲檢舉，於己○○在九十六年十二月十四日晚上九、十時許，開車抵達上開
    漁塭，欲將車上所載運之一般事業廢棄物傾倒至漁塭內時，
    為警方當場查獲，並扣得車號X6-550號營業貨運曳引車及車
    號78-PC號營業半拖車各一部、VOLVO牌EC310型號挖土機一
    部。
二、癸○○明知未經主管機關許可，不得提供土地回填、堆置廢
    棄物，竟於九十六年十二月十三日接受侯東良（另經檢察官
    為緩起訴處分）電話聯繫，同意侯東良指示他人載運廢棄物
    至前揭臺南縣西港鄉○○段第1555號至第1559號土地內傾倒
    。而侯東良與辛○○（另經檢察官為緩起訴處分）均明知未
    依規定領有廢棄物清除、處理許可文件，不得從事廢棄物貯
    存、清除或處理，詎二人竟基於共同之犯意聯絡，於同日由
    辛○○駕駛車牌號碼JR-K85號營業大貨車，將自臺南縣下營
    鄉某處載得之廢棄塑膠袋、廢土等廢棄物（總重約十公噸）
    ，載運至癸○○前述土地範圍內，經於當日十一時許運抵現
    場後，先由癸○○指示其傾倒之位置，待辛○○傾倒完畢後
    ，復由癸○○交付侯東良託其轉交予辛○○之五千元。
三、嗣經警會同臺南縣環境保護局稽查人員，於九十六年九月五
    日前往臺南縣西港鄉○○○段第861號土地勘查後查獲，扣
    得三菱牌及KOMATSU牌挖土機各一部；臺南縣水利局於九十
    六年四月九日勘查臺南縣西港鄉○○段第1565號土地，發現
    疑似盜採砂石情事，以及臺南縣環境保護局於九十六年九月
    三日接獲民眾檢舉前往臺南縣西港鄉○○段第1555號至第15
    59號土地勘查，發現有傾倒廢棄物情事，經函由臺南縣警察
    局通知子○○等人到局說明後查獲；以及於九十六年十二月
    十三日，警方據報會同臺南縣環境保護局人員趕赴臺南縣西
    港鄉○○段第1555號至第1559號土地現場查獲，並由臺南縣
    環境保護局查扣由李東樹（另經檢察官為不起訴處分）駕駛
    負責整地之SUMITOMO牌（型號S200）挖土機一部，以及辛○○所駕駛前述車輛一台，進而查知上情。
四、案經臺南縣警察局移送及臺南縣警察局佳里分局報請臺灣臺
    南地方法院檢察署檢察官偵查起訴暨由臺南縣警察局佳里分
    局報請臺灣臺南地方法院檢察署檢察官偵查後移送併案審理
    。
    理  由
甲、程序方面：
一、按被告以外之人於審判外之陳述，雖不符前四條之規定，而
    經當事人於審判程序同意作為證據，法院審酌該言詞陳述或
    書面陳述作成時之情況，認為適當者，亦得為證據。當事人
    、代理人或辯護人於法院調查證據時，知有第一百五十九條
    第一項不得為證據之情形，而未於言詞辯論終結前聲明異議
    者，視為有前項之同意，刑事訴訟法第一百五十九條之五第
    一、二項分別定有明文。查本件被告子○○、丙○○、癸○○及辯護人於本院準備程序進行時，均未爭執證人林仲富、
    吳勝利、辛○○、侯東良、己○○、甲○○、戊○○、乙○○之警、偵訊證詞，及證人沈德麟、張榮凱、金七郎、顏美
    惠、柯文勝、郭金隆、壬○○、唐俊明、謝昔宏於偵查中之
    陳述、證人黃西田之警詢證詞，暨其他書證、物證之證據能
    力（見本院卷(一)第47頁、第83頁），被告三人及辯護人迄未
    於本案言詞辯論終結前聲明異議，則依刑事訴訟法第一百五
    十九條之五規定，視為被告三人及辯護人已同意援引作為證
    據，且經本院審酌該等言詞陳述作成時之情況及證據取得過
    程等節，認為上開證據，均有證據能力，可以作為認定事實
    之依據。
乙、實體方面：
一、訊據被告子○○、癸○○對於上開事實，業於本院審理時均
    坦承不諱（見本院卷(二)第137頁反面至第138頁），並據證人
    林仲富、吳勝利、辛○○、侯東良、己○○、甲○○、戊○○、乙○○分別於警、偵訊中（見警一卷第14～17頁、偵一
    卷第68頁；警二卷第53～56頁、偵二卷第22～23頁；警三卷
    第9～10頁、偵三卷第15～25頁；偵三卷第37～38頁、第56
    頁；警四卷第2～5頁、偵五卷第6～8頁、41～44頁、87～88
    頁；偵五卷第30～32頁、第41～44頁、87～88頁；偵五卷第
    67頁反面～69頁反面、81～84頁；警四卷第7～8頁、偵五卷
    第6～8頁），及證人沈德麟、張榮凱、金七郎、顏美惠、柯
    文勝、郭金隆、壬○○、唐俊明、謝昔宏分別於檢察官偵查
    中（見偵一卷第43頁；偵一卷第44頁；偵一卷第68～69頁；
    偵二卷第20頁；偵二卷第86頁；偵二卷第87頁；偵二卷第88
    頁；偵四卷第15～18頁；偵四卷第36～37頁反面）陳證無訛
    ，且有如事實欄一(一)所示之土地租賃契約書影本一份、臺南
    縣警察局蒐證相片六紙、子○○名片影本一紙、估價單一份
    、弈峙企業社超能推土機出租處工作明細表一份、現場照片
    四張（以上見警二卷第14、15～17、28、70、71～117、123
    頁）、臺南縣政府函二份、土地會勘紀錄一份、臺南縣環境
    保護局函一紙、臺南縣環境保護局水質檢驗報告一份（以上
    見警二卷第156～162、164頁）、臺南縣環境保護局報案中
    心陳情案件處理電腦管制單四份、臺南縣環境保護局圖片檔
    案資料一份、臺南縣環境保護局事業水污染稽查水樣送驗、
    收樣及檢驗結果紀錄表一紙、土地登記公務用謄本一份（以
    上見警二卷第165～170、175～176、191～198頁）；如事實
    欄一(二)所示之臺南縣警察局佳里分局刑案現場照片二十八張
    、地籍圖謄本二份、房屋租賃契約書一份、土地所有權狀四
    紙、土地登記第二類謄本三份、臺南縣環境保護局圖片檔案
    資料照片六張、臺南縣環境保護局公害案件稽查工作記錄一
    份、土地建物查詢資料一紙、臺南縣環境保護局圖片檔案資
    料照片十張、測量現場照片二十一張、臺南縣佳里地政事務
    所土地複丈成果圖一紙（以上見警一卷第38-58頁、偵一卷
    第10～12、14～20、25～35、38頁）；如事實欄一(三)所示之
    臺南縣環境保護局圖片檔案資料二十四張（偵四卷第2至8頁
    ）、臺南縣環境保護局廢水檢驗報告二份（偵四卷第23至24
    頁）、臺灣臺南地方法院檢察署勘驗筆錄一紙（偵四卷第30
    頁反面）、臺南縣佳里地政事務所土地複丈成果圖一紙（偵
    四卷第40頁）、臺南縣環保局函一份（偵四卷第41～59頁）
    、臺南縣環境保護局公害案件稽查紀錄一份（偵四卷第81～
    82頁）、臺南縣環境保護局圖片檔案資料四十六張（偵四卷
    第83～94頁）、建物登記第二類謄本一份（偵四卷第96～99
    頁）；如事實欄一(四)所示之臺南縣環境保護局公害案件稽查
    工作記錄一份（警四卷第12～13頁）、扣留清除機具、處理
    設施或設備清單二紙（警四卷第13頁反面、14頁）、扣留清
    除機具、處理設施或設備保管條二紙（警四卷第14頁反面～
    15頁）、回填工程合約書一紙（警四卷第15頁反面）、土地
    登記第二類謄本（警四卷第16頁）、臺南縣佳里分局竹橋派
    出所查獲傾倒廢棄物現場圖照片十四張（警四卷第16頁反面
    ～19頁）、傾倒廢棄物現場圖一紙（警四卷第27頁反面）、
    臺南縣環境保護局事業廢棄物檢驗報告一份（偵五卷第21頁
    ）、臺南縣警察局佳里分局刑案現場照片二十一張（偵五卷
    第72～74頁）；如事實欄二所示之勘驗筆錄一份（96.12.17
    ）、現場照片五十三張、臺南縣佳里地政事務所土地複丈成
    果圖二紙、現場照片十八張（以上見偵二卷第10～13、27～
    53、55～65、83頁）、臺南縣環境保護局公害案件稽查工作
    紀錄一份、勘驗筆錄一份（96.12.13）、扣留清除機具、處
    理設施或設備保管條及設備清單各二份、手繪現場示意圖一
    紙、現場照片十六張、土地所有權狀六紙（以上見警三卷第
    11～33）；如事實欄三所示之扣押物品目錄表一紙、臺南縣
    環境保護局公害案件稽查工作記錄一份、責付保管書一紙、
    扣押物品代保管單一紙（以上見警一卷第31、33～36頁）等
    資料在卷可資佐參，另被告子○○盜採前揭臺灣省嘉南農田
    水利會所有之臺南縣西港鄉○○段第1565號土地上長條型範
    圍內之土石體積共計約二０四立方公尺（兩側各寬一．七公
    尺與三．一公尺，長約八十五公尺，深度約一公尺）乙節，
    有臺南縣政府96年9月13日府水管字第0960201830號函示說
    明及檢附之土地複丈成果圖在卷可憑（以上見警二卷第158
    ～161頁），並經證人即臺南縣政府水利局技士吳勝利於警
    、偵訊中陳證無訛（見警二卷第54頁、偵二卷第22頁），至
    於其餘如事實欄一(一)所傾倒廢棄物面積達０．二七三０公頃
    以上（換算為二七三０平方公尺以上，廢棄物堆積深度至少
    三公尺）；在如事實欄一(二)所傾倒廢棄物面積達二四六一平
    方公尺；竊佔林王水治所有之臺南縣西港鄉○○○段第862
    地號土地之之面積則達一一五０平方公尺；在如事實欄一(三)
    所掩埋廢棄物面積達０．四三三一公頃（深度達二．四公尺
    至四公尺深），以上事實亦有臺南縣佳里地政事務所土地複
    丈成果圖三紙（見偵二卷第83頁；偵一卷第38頁；偵四卷第
    40頁、第42頁反面）可憑，從而被告子○○、癸○○之犯行
    ，均洵堪認定。
二、另訊據被告丙○○固不否認有簽具上開土地租賃契約書之事
    實，惟矢口否認有何違反廢棄物清理法之犯行，辯稱：伊也
    不曉得其為何會簽約，當時是子○○說簽這個有好處，如果
    有利潤可讓其抽成，但伊都未拿到任何利潤，只有在九十六
    年二月二十六日、二十七日，三月八日、九日，四月三十日
    因子○○要伊到癸○○八分段土地現場，要回去時有給伊車
    錢云云。經查：被告子○○因要利用癸○○前揭八分段土地
    堆放廢棄物，為歸避稽查脫免責任，始找被告丙○○擔任人
    頭具名承租，二人並談妥依傾倒廢棄物之車次多寡，由子○○每日交付二千元至三千五百元予丙○○為代價等情，業據
    證人即共同被告子○○於本院審理時陳證綦詳（見本院卷(一)
    第183～216頁），另被告丙○○於九十六年二月至五月間，
    均有在前揭八分段傾倒廢棄物之現場出入乙節，亦據證人郭
    金隆於偵查中陳證：「（問：是否知道子○○有在八分段15
    65等地號工作？）知道，我是在開砂石車，去年二月至五月
    間有開車到該處將堆置的建築拆除的磚頭等物運出，次數大
    概五、六次，只有一、二次沒有看到丙○○在現場，其他都
    有。有次我開車到該處去載運磚頭的過程中輪子陷到土中無
    法離開，我下車和現場的人說話，其中包括在庭的丙○○，
    我因最近盜採砂石抓的很嚴，有點顧慮，就問現場的人，現
    場有不詳之人就隨口說現場有人頭在不會有事，並提向丙○○，丙○○也沒有否認的情形，繼續在現場」等語無訛（見
    偵二卷第87頁），且為同日在偵查庭聽聞上開證詞之被告丙○○所不否認，並坦承：「（問：對證人郭金隆所述有何意
    見？）沒有。我到現場都是有原因的，如果有人查到都會叫
    租地的人，我的確有去過幾次」等語（見偵二卷第87頁），
    此亦核與證人柯文勝、壬○○於偵查中均證稱：有看見丙○○在前揭八分段現場進出等語（見偵二卷第86頁、第88頁）
    之情節相符，復有前揭土地租賃契約書一紙在卷可憑，觀諸
    在前揭八分段1565等地號所傾倒之廢棄物面積高達０．二七
    三０公頃以上（換算為二七三０平方公尺以上，廢棄物堆積
    深度至少三公尺），已如前述，不僅面積廣大且廢棄物甚多
    ，顯見進出現場傾倒廢棄物之車次應屬頻繁始會形成如此規
    模之鉅量垃圾，再者，該處既非公共垃圾場且依車次及所載
    廢棄物種類收費，顯然進入該處傾倒垃圾之車輛須受到管制
    及查驗，而被告丙○○既為承租之名義人且有在現場出入，
    應無諉稱不知進出車輛所傾倒是廢棄物之理！再依前揭土地
    租賃契約書之內容觀之，該租約僅係一般租地契約，並無提
    及要供為堆置回填廢棄物之違法情事，而承租該地所須整地
    等一切費用既均由子○○所支出，有其提出之估價單一份、
    弈峙企業社超能推土機出租處工作明細表一份（見警二卷第
    71～117頁）可參，若該地非為供傾倒廢棄物違法目的之用
    ，被告子○○自可以本身名義為承租人，何須多此一舉另找
    被告丙○○具名承租，且又不須丙○○支付任何費用之理？
    再由該八分段現場於九十六年四月三十日遭人檢舉經水利局
    人員到場稽查時，係由被告丙○○到場說明而非子○○出面
    之情節（見警二卷第156頁）予以判斷，堪認被告丙○○係
    子○○所找來擔任人頭之名義承租人，以防該地有違法使用
    而遭稽查時歸避責任之用甚明！而被告丙○○之角色既係擔
    任人頭，於遭稽查時出面扛責之用，其應無白白負責而不收
    代價之理，從而被告子○○供稱：係依傾倒廢棄物之車次多
    寡，每日交付二千元至三千五百元予之丙○○等語，亦堪採
    信。是被告丙○○前開所辯，要係卸責之詞，諉無可採。綜
    上，本件事證已臻明確，被告子○○、丙○○、癸○○之犯
    行均洵堪認定，應予依法論科。
三、核被告子○○就事實欄一(一)、(二)、(三)、(四)所為，均係犯廢棄
    物清理法第四十六條第四款之未依同法第四十一條第一項規
    定領有廢棄物清除、處理文件，而從事廢棄物貯存、清除、
    處理罪；又其就事實一(一)、(二)部分，復分別犯刑法第三百二
    十條第一項之竊盜罪及同條第二項之竊佔罪。另核被告丙○○所為，係犯廢棄物清理法第四十六條第四款之未依同法第
    四十一條第一項規定領有廢棄物清除、處理文件，而從事廢
    棄物貯存、清除、處理罪；另核被告癸○○就事實欄一(一)、
    二所為，均係犯廢棄物物清理法第四十六條第三款之未經主
    管機關許可，提供土地回填、堆置廢棄物罪。按刑事法若干
    犯罪行為態樣，本質上原具有反覆、延續實行之特徵，立法
    時既予特別歸類，定為犯罪構成要件之行為要素，則行為人
    基於概括之犯意，在密切接近之一定時、地持續實行之複次
    行為，倘依社會通念，於客觀上認為符合一個反覆、延續性
    之行為觀念者，於刑法評價上，即應僅成立一罪。學理上所
    稱「集合犯」之職業性、營業性或收集性等具有重複特質之
    犯罪均屬之，例如經營、從事業務、收集、販賣、製造、散
    布等行為概念者是。而廢棄物清理法第四十六條第一項第四
    款之犯罪，係以未依同法第四十一條第一項規定領得廢棄物
    清除、處理許可文件之人，作為犯罪主體，再依該第四十一
    條第一項前段以觀，乃謂從事廢棄物清除、處理業務者，應
    申請核發許可文件。是本罪之成立，本質上即具有反覆性，
    倘行為人基於概括之犯意，在密切接近之一定時間及空間內
    反覆從事廢棄物之清除、處理，無非執行業務所當然，於行
    為概念上，應認為包括的一罪，無連續犯或併合論罪可言（
    最高法院九十五年度台上字第一０七九號判決意旨參照），
    而本件如事實欄一(三)、(四)部分，並經檢察官以此一理由，認
    係集合犯之實質上一罪而移送併辦，是被告子○○如事實欄
    一(一)、(二)、(三)、(四)所為，應認屬集合犯之包括上一罪，僅論
    以犯廢棄物清理法第四十六條第四款之非法清理廢棄物一罪
    為已足；另被告癸○○既以同一塊地號土地供人回填廢棄物
    ，其行為本質亦具有反覆性與延時性，依前開集合犯法理，
    應仍屬包括上一罪，亦僅論以犯廢棄物清理法第四十六條第
    三款之非法清理廢棄物一罪即足，公訴人於起訴書中認被告
    子○○如事實欄一(一)、(二)違反廢棄物清理法部分應分論併罰
    ；被告癸○○如事實欄一(一)、二部分亦應分論併罰，容有誤
    會，另移送併辦部分既與本案起訴部分有集合犯之實質上一
    罪關係，自為本院審理論究範圍，均併此敘明。另被告子○○與丙○○就如事實欄一(一)部分；被告子○○與戊○○、己○○就如事實欄一(四)部分，分別有犯意聯絡及行為分擔，均
    為共同正犯。又被告子○○所犯廢棄物清理法第四十六條第
    四款之非法清理廢棄物一罪與所犯竊盜罪、竊佔罪間，犯意
    各別，行為互殊，應分論併罰。查被告子○○有如事實欄所
    載業經執行有期徒刑完畢之前科紀錄，有臺灣高等法院被告
    前案紀錄表在卷可稽，其於五年內故意再犯本件有期徒刑以
    上之三罪，均為累犯，應依刑法第四十七條第一項規定均加
    重其刑。爰審酌被告子○○、丙○○、癸○○各自犯罪之動
    機、目的、手段及渠等貪圖小利，違法清理或提供土地回填
    廢棄物，已生破壞當地環境衛生之結果，惟念及被告子○○
    、癸○○已坦認犯行，尚有悔意；另被告丙○○雖僅擔任人
    頭，惟其犯後猶矢口否認犯罪，難見悔意，兼衡渠三人之素
    行、智識程度及檢察官亦分別對被告子○○、丙○○、癸○○具體求處有期刑一年十月、一年十月、一年等一切情狀，
    分別量處如主文所示之刑，並就被告子○○宣告有期徒刑部
    分定其應執行之刑，及就罰金部分諭知如易服勞役之折算標
    準。末查被告癸○○前未曾因犯罪受有期徒刑以上刑之宣告
    ，有臺灣高等法院被告前案紀錄表在卷可憑，本院審酌被告
    癸○○因一時貪圖小利、欠缺環境保護之體認，致罹此罪名
    ，雖已造成當地環境衛生之破壞，然其犯後於本院審理時尚
    能坦承犯行，頗具悔意等情，認被告癸○○經此起訴審判科
    刑之教訓後，應知所警惕，信無再犯之虞，其上開宣告之刑
    ，以暫不執行為適當，爰併予宣告緩刑五年，並自本判決確
    定之日起四個月內，向公庫支付新臺幣三十萬元，以觀後效
    ，並啟自新。至於扣案之三菱牌（型號120T）挖土機、KOMA
    TSU牌（型號PC200T）挖土機、SUMITOMO牌（型號S200）及
    VOLVO牌（型號EC310）挖土機各一部，並非被告子○○所有
    ，業據其供明在卷可按（見本院卷(二)第128反面、第130頁、
    第134頁），亦乏其他可證明所有權之文件以資認定為被告
    子○○所有，爰不為沒收之諭知；另扣案之車號X6-550號營
    業貨運曳引車及車號78-PC號營業半拖車一部係登記在全捷
    交通股份有限公司名下，有行車執照附卷可憑（見警四卷第
    25頁反面），亦無其他可證明為所有權之文件可資認定為共
    犯己○○所有，亦不為沒收之諭知，均附此敘明。
丙、公訴意旨另以：被告子○○於九十六年七月一日向被告丁○○承租臺南縣西港鄉○○○段第861號土地（登記於丁○○
    不知情之堂兄陳宜均及洪陳美里、謝蘇秋菊名下），租期自
    九十六年七月一日起至九十七年七月一日為止（租賃契約誤
    載出租土地為同段895號，同段第895號實際上為不知情之方
    進春所有），作為回填磚、石、土方等廢棄物之用，而丁○○亦明知未經主管機關許可，不得提供土地回填、堆置廢棄
    物，竟仍貪圖每月三千元之租金，而與子○○簽立上開租約
    。子○○租得上開土地後，自九十六年七月至八月間之期間
    內，以每輛載運廢棄物之貨車收取二千元至四千元之代價，
    同意載運廢棄物之不詳貨車及人員進入前述承租土地傾倒，
    並以每輛車收取之上開款項中抽取五百元，交付予丁○○收
    受，而上開傾倒之物品則係混合塑膠袋、保特瓶、水管等事
    業或一般廢棄物，傾倒面積達二四六一平方公尺，因認被告
    丁○○涉犯廢棄物清理法第四十六條第三款罪嫌等語。按被
    告死亡者，應諭知不受理之判決，並得不經言詞辯論為之，
    刑事訴訟法第三百零三條第五款、第三百零七條分別定有明
    文。查本件被告丁○○業於九十八年一月十九日死亡，此有
    國立成功大學醫學院附設醫院死亡證明書一紙在卷可稽。依
    照上開說明，此部分爰不經言詞辯論，逕為不受理之判決。
據上論斷，應依刑事訴訟法第二百九十九條第一項前段、第三百
零三條第五款、第三百零七條，廢棄物清理法第四十六條第三款
、第四款，刑法第十一條前段、第二十八條、第三百二十條、第
四十七條第一項、第四十二條第三項、第五項、第五十一條第五
款、第七十四條第一項第一款、第二項第四款，刑法施行法第一
條之一，判決如主文。
本案經檢察官庚○○到庭執行職務。
中    華    民    國    99    年    1    月    13     日
                  刑事第五庭    審判長法  官  張瑛宗
                                      法  官  鍾邦久
                                      法  官  包梅真
以上正本證明與原本無異
如不服本判決應於收受本判後10日內向本院提出上訴書狀，並應
敘述具體理由。其未敘述上訴理由者，應於上訴期間屆滿後20日
內向本院補提理由書狀（均須按他造當事人之人數附繕本）「切
勿逕送上級法院」。
                                      書記官  郭純瑜
中    華    民    國    99    年    1    月    13     日
附錄本案論罪科刑法條：
廢棄物清理法第46條
有下列情形之一者，處 1 年以上 5 年以下有期徒刑，得併科新
臺幣 3 百萬元以下罰金：
一、任意棄置有害事業廢棄物。
二、事業負責人或相關人員未依本法規定之方式貯存、清除、處
    理或再利用廢棄物，致污染環境。
三、未經主管機關許可，提供土地回填、堆置廢棄物。
四、未依第 41 條第 1 項規定領有廢棄物清除、處理許可文件
    ，從事廢棄物貯存、清除、處理，或未依廢棄物清除、處理
    許可文件內容貯存、清除、處理廢棄物。
五、執行機關之人員委託未取得許可文件之業者，清除、處理一
    般廢棄物者；或明知受託人非法清除、處理而仍委託。
六、公民營廢棄物處理機構負責人或相關人員、或執行機關之人
    員未處理廢棄物，開具虛偽證明。
中華民國刑法第320條
（普通竊盜罪、竊佔罪）
意圖為自己或第三人不法之所有，而竊取他人之動產者，為竊盜
罪，處5  年以下有期徒刑、拘役或 5 百元以下罰金。
意圖為自己或第三人不法之利益，而竊佔他人之不動產者，依前
項之規定處斷。
前二項之未遂犯罰之。


司法院資訊處製作；財團法人民間司法改革基金會備份。
